【裁判字號】    89,簡上,436
【裁判日期】    901005
【裁判案由】    損害賠償
【裁判全文】
臺灣高雄地方法院民事判決  八十九年度簡上字第四三六號
    上  訴  人  丁○○○○○○.
    被上訴人    甲○○○
                丙○○
                乙○○
右當事人間請求損害賠償事件，上訴人對於中華民國八十九年九月十四日本院八十九
年度鳳簡字第一八二號第一審判決提起上訴，本院判決如左：
    主  文
原判決廢棄。
被上訴人在第一審之訴駁回。
第一、二審訴訟費用由被上訴人負擔。
    事  實
甲、上訴人方面：
一、上訴聲明：請求廢棄原判決，駁回被上訴人第一審之訴。第一、二審訴訟費用均
    由被上訴人負擔。
二、陳述：上訴人所買價款新台幣（下同）壹佰零伍萬元，只開了二百公里之新車，
    向被上訴人抵押借款三十六萬元，內扣除典當利息，車因流當，車已過戶給被上
    訴人，被上訴人沒有損失，為何還要向上訴人賠償五十萬元，原判決顯有未洽。
乙、被上訴人方面：
一、聲明：上訴駁回，上訴費用由上訴人負擔。
二、陳述：除與原審判決書所載者相同茲予引用外，補稱：
    本件系爭車輛於八十六年十二月方以二十一萬元整售出，故原告計受有如下損失
    ，共計三十萬五千七百元整：
（一）、轉賣差價損失：十五萬元整。
        系爭車輛於八十四年九月二十三日經原告以三十六萬元整收當後，因無法辦
        理過戶，嗣經原告訴諸法律、被告交付系爭車輛所有權人證照後，遲至八十
        六年十二月原告方面得以二十一萬元整賠售。是原告計受有十五萬元之差價
        損失。
（二）、代繳稅金損失：三萬八千二百五十元整。
        另原告代繳付八十五年度牌照稅一萬二千九百一十五元、八十六年度牌照稅
        一萬二千九百一十五元（以上均含十五％之滯納罰金）、八十五年度燃料費
        六千二百一十元、八十六年度燃料費六千二百一十元，以上共計受有三萬八
        千二百五十元整之代繳稅金之損失。
        （12915+12915+6210+6210=38250）
（三）、停放系爭車輛之車庫費用損失：三萬八千八百五十元整。
        原告保管、停放系爭車輛共七百七十七天，停放費用每日五十元整，計受有三
        萬八千八百五十元整之損失。
      （777×50=38850）
（四）、系爭車輛曾收訂金三萬元整欲出售，詎因無法辦理過戶，致原告賠償第三人
        上揭三萬元整之訂金，而受有三萬元整之損失。
（五）、利息損失：四萬八千六百元整。
        茲查，本件原告受有典當借款新台幣三十六萬元自八十四年九月二十三日起
        迄八十六年十二月共二十七月之利息損失，因被告係開立本票為上揭債務之
        擔保，原告爰依票據法第二十八條年利率百分之六之規定，請求二十七月之
        利息損失共計四萬八千六百元整。
       （360000×6%×27/12=48600）
        合計：（150000+38250+38850+30000+48600=305700）
丙、本院依職權調閱本件系爭車輛歷次之過戶資料。
    理        由
一、按因犯罪而受損害之人，於刑事訴訟程序固得附帶提起民事訴訟，對於被告請求
    回復其損害，但其請求回復之損害，以被訴犯罪事實所生之損害為限，否則縱令
    得另行提起民事訴訟，亦不得於刑事訴訟程序附帶為此請求。（六十年台上字第
    六三三號判決參照）。本件上訴人因偽造文書犯行，固據台灣高等法院高雄分院
    判處有期徒刑四月確定。惟被上訴人得請求之損害須因上訴人偽造文書之犯行所
    致始得於刑事附帶民事訴訟程序中請求。若與上訴人偽造文書之行為無涉，縱令
    其得另行提起民事訴訟，亦不得在刑事附帶民事訴訟程序併為請求。
二、本件被上訴人於第一審時主張五十萬元之損失（包括借款三十六萬元、利息十萬
    零八千元，轉賣預期利益三萬二千元），於上訴審乃自承只有三十萬五千七百元
    之損失（包括轉賣差價損失十五萬元，代繳稅金損失三萬八千二百五十元，停放
    車庫費用三萬八千八百五十元，訂金三萬元及利息損失四萬八千六百元）。從而
    被上訴人於第一審之聲明，即非有據。再者：
（一）、被上訴人於本院所主張車輛轉賣價差之損失，姑不論其屢經本院要求仍未能
        舉證以證明確實於八十六年十二月以二十一萬元售出，縱若被上訴人能舉證
        加以證明，該因轉賣所生之價差，亦非因上訴人偽造文書犯行所直接導致之
        損害，亦即偽造文書未必即會產生轉賣之價差，從而，此部分係被上訴人得
        否另行提起民事訴訟請求之問題，並非可在本件附民程序中，逕向上訴人請
        求。
（二）、至代繳稅金之部分，乃是被上訴人得否另循民事訴訟程序向上訴人另行主張
        無因管理之問題。上訴人偽造文書之行為與被上訴人代繳稅款與否，顯無因
        果關係，亦非可於本件偽造文書程序中附帶民事請求。
（三）、車庫費用損失、訂金損失與利息損失部分，亦屬被上訴人得否本於典當時雙
        方約定之契約內容為求償，蓋上訴人偽造文書之行為，與車庫損失，訂金損
        失與利息損失並無任何因果關係可言。被上訴人與上訴人訂有金錢借貨及典
        當之契約，上訴人因違反契約，被上訴人自得本於契約對之有所請求。如利
        息損失部分，被上訴人主張上訴人偽造文書之行為，致被上訴人無法即時處
        理車輛，爰有自八十四年九月二十三日起迄八十六年十二月止，共二十七個
        月之利息損失。然依當鋪業管理規則第十七條、第二十條，當鋪業係按月計
        息，滿當期限屆滿後，如不取贖或不付利息者，當鋪業得將原物變賣。依民
        法第三百二十三條清償人所提出之給付，應先抵充費用，次充利息，再充原
        本。本件被上訴人主張其於八十四年九月二十三日以三十六萬元收當後，因
        上訴人偽造文書行為，遲至八十六年十二月始以二十一萬元賠售。然此為上
        訴人所否認，被上訴人復不能舉證證明其係變賣二十一萬元。是被上訴人流
        當變賣原物究係何項價格，並未能證明。若被上訴人變賣該車輛之價錢遠高
        於其所請求之數額，則被上訴人尚應將剩餘部分返還予上訴人，若低於收當
        時之價格，其轉賣價錢，依前揭民法第三百二十三條規定，亦應先充費用，
        次充利息，再充原本。因此，縱如被上訴人所述轉賣得款僅二十一萬元，其
        抵充費用及利息仍屬有餘，自無再請求利息損失之餘地，此部分上訴人之請
        求，亦乏依據。本件上訴人係因明知不實之事項，使公務員登載於職務上所
        掌文書，而觸犯刑法第二百十四條之偽造文書罪。被上訴人前揭之損害，均
        係上訴人不履行契約所致，尚與偽造文書之行為無涉。
三、綜上所述，被上訴人之請求，顯與得提起附帶民事訴訟之要件不合，原告之訴為
    不合法，應依民事訴訟法第二百四十九條第一項第六款規定裁定駁回。
四、原審判決就起訴要件是否具備未予詳查，逕為上訴人敗訴之判決，尚有未合，上
    訴意旨指摘原審判決不當，求予廢棄改判，為有理由，然原審判決既以實體判決
    之形式為之，自應由本院以判決廢棄改判如主文所示。
五、據上論結，本件上訴為有理由，依民事訴訟法第四百三十六條之一第三項、第四
    百五十條，第七十八條判決如主文。
中      華      民      國    九十      年      十      月      五      日
                              臺灣高雄地方法院鳳山民事庭
~B審判長法官  沈建興
~B法      官  莊松泉
~B法      官  陳樹村
右為正本係照原本作成。
本判決不得上訴。
中      華      民      國    九十      年      十      月      五      日
~B法院書記官  康進福


司法院資訊處製作；財團法人民間司法改革基金會備份。
